【裁判字號】    99,台上,4442
【裁判日期】    990715
【裁判案由】    偽造有價證券
【裁判全文】
最高法院刑事判決            九十九年度台上字第四四四二號
上  訴  人  甲○○原名潘惠蓮.
上列上訴人因偽造有價證券案件，不服台灣高等法院高雄分院中
華民國九十七年九月三十日第二審判決（九十七年度上訴字第一
二二四號，起訴案號：台灣屏東地方法院檢察署九十六年度調偵
字第二二八號），提起上訴，本院判決如下：
    主  文
上訴駁回。
    理  由
按刑事訴訟法第三百七十七條規定，上訴於第三審法院，非以判
決違背法令為理由，不得為之。是提起第三審上訴，應以原判決
違背法令為理由，係屬法定要件。而上訴第三審法院之案件，是
否以判決違背法令為上訴理由，應就上訴人之上訴理由書狀加以
審查，如果上訴理由書狀並未依據卷內訴訟資料，具體指摘原判
決不適用何種法則或如何適用不當，或所指摘原判決違法情事，
顯與法律規定得為第三審上訴理由之違法情形，不相適合時，均
應認其上訴為不合法律上之程式，予以駁回。至原判決究有無違
法，與上訴是否以違法為理由，係屬二事。本件原審經審理結果
，認為上訴人甲○○偽造有價證券犯行明確，因而撤銷第一審所
為科刑之判決，比較行為時及裁判時法律，適用最有利於上訴人
之規定，改判依牽連犯從一重仍論處上訴人意圖供行使之用，而
偽造有價證券罪刑，已詳敘調查、取捨證據之結果及憑以認定犯
罪事實之心證理由。並就上訴人否認犯行之供詞及其所辯各語認
非可採，予以論述。刑事訴訟法第一百六十六條第一項固規定證
人、鑑定人由當事人及辯護人直接詰問，然此係關於當事人詰問
權之規定，是否行使詰問權，屬當事人及辯護人之自由，如自願
放棄該項權利，證人、鑑定人陳述之證據能力並不因此而受影響
。本件原審於審判期日調查證據後，並詢問上訴人及其辯護人尚
有何證據請求調查，上訴人及其辯護人均表示無證據聲請調查，
有該審判筆錄可稽，應已捨棄對證人羅中維、謝秀枝、林慶華、
楊秀麗、劉秋菊、林永源、韓永勝之詰問權，是原審於審判期日
依法定程序提示該等證據並告以要旨，而為合法調查後，於判決
理由內，詳為說明上開證人於檢察官訊問及檢察事務官詢問時所
為供述，如何符合刑事訴訟法關於傳聞法則之例外規定而有證據
能力，並本於採證認事職權之行使，予以採信，與法並無違背。
上訴意旨漫事指摘原審採信未經上訴人行使詰問權之證言，有違
反證據法則之違法云云，顯非適法之第三審上訴理由。而其中關
於羅中維、謝秀枝、林慶華、楊秀麗等於檢察事務官詢問時之供
證部分，第一審判決已載明均屬傳聞證據，本案雙方當事人及上
訴人辯護人就此自無從諉為不知，乃彼等迄原審言詞辯論終結時
止，始終未聲明異議，原審審酌彼等受詢問之地點並無不當、過
程亦屬合法，因認依刑事訴訟法第一百五十九條之五第二項規定
，有證據能力，亦於理由內闡述明確。上訴意旨猶以該等證人於
法院審理中均未經傳喚到庭作證，無從認定其上開供證與審理中
之供述不符並進一步比較何者可採，核與同法第一百五十九條之
二之規定不符，而指摘原判決認該等證言有證據能力並予採信，
採證顯然違法云云，容有誤會，客觀上亦不足據以辨認原判決已
具備違背法令之形式要件。再原判決併引上訴人於第一審審理之
初，對公訴意旨指其分別冒用謝秀枝、羅中維二人名義偽造本票
後，持以交付其所發起之民間互助會會員林慶華、林永源等多人
之事實，均自白不諱，證人謝秀枝、羅中維所為事先並不知情亦
未同意上訴人以彼等名義簽發本票之供證及卷附相關本票等為據
，認定上訴人有其事實欄所載偽造本票之犯行，業於理由論述明
確。就上訴人事後翻異，改口否認偽造有價證券犯行，所持其簽
署於本票上之「謝秀枝」，係另有其人，並非上開證人謝秀枝，
該發票人「謝秀枝」因積欠上訴人借款而同意上訴人簽發本票云
云之辯解，及證人羅中維嗣於審理中，更易其詞，附和上訴人所
辯，陳稱確有同意上訴人為之等語，亦以上訴人身為債權人，竟
連債務人「謝秀枝」之年籍、住所均未能陳明，以供法院調查，
而羅中維既已因無力繳納會款而退出互助會，竟仍同意上訴人以
其名義簽發本票而負擔給付其退出後之會款責任，俱與常理有違
，而認純屬卸責、迴護之詞，均無足採等語，逐一予以指駁。此
乃原審本其職權之行使，對調查所得之證據定其取捨，為價值上
之判斷，據以於判決內認定上訴人偽造有價證券之犯行，顯無違
背客觀上之經驗法則與論理法則。上訴意旨以其不知「謝秀枝」
原提供之地址係空號，乃因經驗不足所致，要難因此推認該「謝
秀枝」名義之本票係上訴人所偽造，另羅中維於偵查中未供明已
同意上訴人借用其名義簽發本票，乃因偵查人員未針對該問題而
為詢問所致云云，指摘原審遽均捨棄不採，採證有違經驗法則。
係對原審採證認事職權之適法行使及原判決已說明事項，徒憑己
見，任意指摘為違法，且仍為單純事實之爭執，亦與法律所規定
得上訴第三審之理由不相適合。依上揭說明，本件上訴不合法律
上之程式，應予駁回。至原判決認上訴人尚牽連觸犯詐欺取財罪
之不得上訴第三審罪名部分，因得上訴之行使偽造有價證券重罪
部分，上訴不合法，則此輕罪部分，自無從適用審判不可分之原
則，併為實體上之審判，亦應從程序上予以駁回。
據上論結，應依刑事訴訟法第三百九十五條前段，判決如主文。
中    華    民    國  九十九  年    七    月   十五   日
                      最高法院刑事第四庭
                          審判長法官  張  淳  淙
                                法官  劉  介  民
                                法官  蔡  彩  貞
                                法官  陳  世  雄
                                法官  陳  國  文
本件正本證明與原本無異
                                      書  記  官
中    華    民    國  九十九  年    七    月   二十   日
                                                      Ｑ

司法院資訊處製作；財團法人民間司法改革基金會備份。
